臺灣彰化地方法院民事判決　　　95年度訴字第456號
原　　　告　乙○○
被　　　告　甲○○
　　　　　　丙○○
上列當事人間請求分割共有物事件，本院於民國96年1月9日言詞
辯論終結，判決如下：
    主  文
兩造共有坐落彰化縣彰化市○○段八八一地號土地，分割方法如
附圖所示。
訴訟費用除撤回部分外，由被告各負擔四分之一，餘由原告負擔
。
    事實及理由
一按原告於判決確定前，得撤回訴之全部或一部，但被告已為本
  案之言詞辯論者，應得其同意，民事訴訟法第262條第1項定有
  明文。本件原告於言詞辯論程序中，就請求分割兩造所共有坐
  落彰化縣彰化市○○段94建號、722建號建物部分，撤回起訴
  ，且被告同意（本院卷第43頁），依上開規定，應予准許。
二原告聲明：如主文第1項所示。陳述：坐落彰化縣彰化市○○
  段881地號、地目建、面積189平方公尺土地（下稱系爭土地）
  為兩造共有，原告所有權應有部分比例1/2，被告均為1/4。系
  爭土地並無因物之使用目的不能分割，或契約約定有不能分割
  之情形，惟兩造就分割方法無法達成協議，為此訴請判決分割
  如附圖所示方案。
三被告聲明：原告之訴駁回。陳述：同意原告方案，並願就分得
  部分繼續保持共有。
四原告主張系爭土地地目建，面積189平方公尺，為兩造共有，
  原告所有權應有部分比例1/2，被告均為1/4，並無依其使用目
  的或法令規定不能分割之情形，兩造亦未訂有不分割契約，或
  訂有不分割之期限，惟無法達成分割協議等情，業據其提出土
  地登記簿謄本為證（本院彰調字卷第7至8頁），且為被告所不
  爭執，堪信為真。依民法第823條第1項、第824條第2項規定，
  原告訴請分割系爭土地，自屬有據，應予准許。
五按共有人因共有物分割之方法不能協議決定，而提起請求分割
  共有物之訴，應由法院斟酌當事人之聲請、共有物之性質、經
  濟效用及全體共有人之利益等公平決定之；分割共有物以消滅
  共有關係為目的，法院裁判分割共有土地時，除因該土地內部
  分土地之使用目的不能分割，或部分共有人仍願維持共有關係
  ，應就該部分土地不予分割，或准該部分共有人成立新共有關
  係外，應將土地分割於各共有人單獨所有。經查：系爭土地之
  地形不規則，東側面臨彰化縣彰化市○○路，地上有上述建物
  2筆等情，業經本院會同兩造及彰化縣彰化地政事務所測量員
  現場履勘、測量屬實，有勘驗筆錄、現場略圖及民國95年9月
  28日土地複丈成果圖足憑（本院卷第22至28頁），並為兩造所
  不爭執。原告提出附圖所示方案為分割方法，且被告同意，並
  陳明願就分得部分繼續保持共有（本院卷第43頁），本院審酌
  後認為，系爭土地現狀已如前述，附圖既按兩造應有部分予以
  分割，無違反兩造意願、共有物性質、經濟效用之情形，應符
  合整體之利益均衡，堪值採用，爰判決系爭土地分割方法如主
  文第1項所示。
據上論結，本件原告之訴為有理由，依民事訴訟法第78條、第80
條之1，判決如主文。
中　　華　　民　　國　　96　　年　　1 　　月　　23　　日
                  民事第二庭    法　官　廖政勝
以上正本係照原本作成。
如對判決上訴，應於判決送達後20日內向本院提出上訴狀。
                      　　　    書記官　楊年雄
中　　華　　民　　國　　96　　年　　1 　　月　　23　　日
